【裁判字號】    98,易,2582
【裁判日期】    981116
【裁判案由】    詐欺
【裁判全文】
臺灣臺北地方法院刑事判決              98年度易字第2582號
公  訴  人  臺灣臺北地方法院檢察署檢察官
被      告  乙○○
上列被告因詐欺案件，經檢察官聲請以簡易判決處刑（98年度偵
字第15297 號），本院認不宜以簡易判決處刑，改依通常程序審
理，嗣被告於準備程序進行中就被訴事實為有罪之陳述，經告知
簡式審判程序之旨，並聽取檢察官及被告之意見後，由本院合議
庭裁定由受命法官進行簡式審判程序，判決如下：
    主  文
乙○○幫助意圖為自己不法之所有，以詐術使人將本人之物交付
，處有期徒刑貳月，如易科罰金，以銀元佰元即新臺幣玖佰元
折算壹日，減為有期徒刑壹月，如易科罰金，以銀元佰元即新
臺幣玖佰元折算壹日。
    事  實
一、乙○○於預見將自己申辦金融帳戶之存摺、金融卡及密碼交
    予他人使用，可能遭該不法份子藉此作為犯罪之工具，利用
    上開帳戶將犯罪所得之款項匯進提出，而規避檢警機關之查
    緝，以遂行詐欺取財之目的，仍基於縱有人持其金融帳戶作
    為詐欺財物存提款使用之犯罪工具，亦不違背其本意之幫助
    詐欺取財未必故意，於民國94年5 月3 日申辦存摺補發後、
    94年5 月22日前某日，在不詳地點，將其在中國信託商業銀
    行股份有限公司（下稱中國信託銀行）營業部所申辦之帳號
    000000000000號帳戶存摺、金融卡及密碼，提供予真實姓名
    年籍不詳之成年人。俟該成年人取得乙○○上開帳戶後，即
    基於意圖為自己不法所有之犯意，於94年5 月22日17時25分
    前某時許，撥打電話向甲○○佯稱為「林主任」，並誆稱因
    甲○○之中國信託銀行信用卡遭盜領，需依其指示至自動提
    款機前操作報案止付，可將遭盜領之金額退還云云，致甲○
    ○信以為真而陷於錯誤後，於同日17時25分許依對方指示至
    自動提款機前分3 次將新臺幣（下同）100,000 元、20,0
    00元、100,000 元轉帳存入乙○○上開帳戶內，旋即遭人以
    上開帳戶金融卡至自動提款機前將帳戶內金錢提領、轉出一
    空，嗣因甲○○發現有異，始報警而循線查獲。
二、案經甲○○訴由臺北市政府警察局大安分局報請臺灣臺北地
    方法院檢察署檢察官偵查起訴。
    理  由
一、按本件被告乙○○所犯係死刑、無期徒刑、最輕本刑為3 年
    以上有期徒刑以外之罪，其於準備程序就前揭被訴事實為有
    罪之陳述，經受命法官告知簡式審判程序之旨，並聽取其與
    公訴人之意見後，本院認無不得或不宜改依簡式審判程序進
    行之處，爰依刑事訴訟法第273 條之1 第1 項、第284 條之
    1 ，裁定本件由受命法官獨任進行簡式審判程序，合先敘明
    。
二、訊據被告對於上開犯罪事實坦承不諱，且經證人即告訴人甲
    ○○於警詢中證述明確，復有中國信託銀行98年6 月6 日中
    信銀字第09822271207196號函暨被告之開戶資料、歷史交易
    查詢報表、98年10月26日中信銀字第09822271212617號函暨
    所附存摺補發申請書各1 份、中國信託銀行客戶交易明細表
    3 張在卷可憑，因認被告之自白核與事實相符，應堪採為認
    定事實之證據。按金融帳戶為個人之理財工具，於政府開放
    金融業申請設立後，金融機構大量增加，一般民眾皆可以存
    入最低開戶金額之方式自由申請開設金融帳戶，並無任何特
    殊之限制。因此，一般人申請存款帳戶極為容易、便利，且
    得同時在不同金融機構申請多數存款帳戶使用。從而，除非
    係充作犯罪使用，並藉此躲避警方追緝，一般正常使用之存
    款帳戶，並無向他人租、借或購買帳戶存摺等物而使用他人
    帳戶之必要，此為一般人日常生活所熟知之常識。何況，金
    融帳戶攸關存戶個人財產權益，專屬性甚高，依常理若非與
    本人有密切關係，不可能交付個人帳戶供他人使用，且縱有
    交付個人帳戶給他人使用之特殊情形，亦必會瞭解他人使用
    帳戶之目的後，始行交付、提供。又參以坊間報章雜誌及新
    聞媒體，對於以簡訊、電話等方式通知中獎或如退稅等其他
    類似之不法詐騙方法及該不法詐騙集團經常收購他人存款帳
    戶，以隱匿渠等詐欺取財犯罪之不法行徑，規避檢警等執法
    人員之查緝，類此在社會上層出不窮之案件，更迭經報導及
    再三批露。被告既係心智健全之成年人，自能預見將金融機
    構之存摺、金融卡及密碼等物交付不認識之他人，有可能遭
    利用作為與財產有關之犯罪工具，竟仍交付與他人使用，足
    認被告確有幫助他人實施詐欺犯罪之不確定故意甚明。綜上
    所述，本案事證明確，被告犯行堪以認定，應予依法論科。
三、又按行為後法律有變更者，適用行為時之法律。但行為後之
    法律有利於行為人者，適用最有利於行為人之法律，刑法第
    2 條第1 項定有明文。又新法第2 條第1 項之規定，係規範
    行為後「法律變更」所生新舊法比較適用之準據法。故如新
    舊法處罰之輕重相同（無有利、不利情形，如刑法第30條之
    文字修正、第55條但書、第59條實務見解之明文化、第26條
    未遂犯得減輕其刑之規定移列第25條等），即無比較適用之
    問題，非此條所指之法律有變更，即無本條之適用，應依一
    般法律適用原則，適用裁判時法（最高法院95年11月7 日刑
    事庭會議決議意旨參照）。查被告行為後，如附表所示之法
    律業經變更，並於95年7 月1 日施行，玆經比較結果，裁判
    時法並未較為有利，從而，應依刑法第2 條第1 項前段規定
    ，適用行為時法。
四、按刑法上之幫助犯，係對於犯罪與正犯有共同之認識，而以
    幫助之意思，對於正犯資以助力，而未參與實施犯罪之行為
    者而言（最高法院75年度台上字第1509號、84年度台上字第
    5998號、88年度台上字第1270號判決意旨參照）；是以如未
    參與實施犯罪構成要件之行為，且係出於幫助之意思提供助
    力，即屬幫助犯，而非共同正犯。本案被告雖交付其所有上
    開金融帳戶之存摺、金融卡及密碼供姓名年籍不詳之成年人
    作為詐欺取財匯款使用，惟被告單純提供帳戶存摺、金融卡
    及密碼供人使用之行為，並不等同於向被害人施以欺罔之詐
    術行為，且亦無證據證明被告有參與詐欺取財犯行之構成要
    件行為，被告上開所為，顯係對於該等不法份子遂行詐欺取
    財犯行，資以助力，自應論以幫助犯，核被告所為，係犯刑
    法第30條第1 項前段、第339 條第1 項詐欺取財罪之幫助犯
    。被告以幫助故意，實施構成要件以外之行為，係幫助犯，
    衡諸其犯罪情節，爰依刑法第30條第2 項規定，減輕其刑。
    爰審酌被告任意將其所有之金融機構之帳戶提供他人用以作
    為犯罪工具，嚴重破壞社會治安及有礙金融秩序，助長犯罪
    歪風，所為實不足取，且造成告訴人受有損害等一切情狀，
    量處如主文所示之刑，並斟酌被告所犯情節，諭知以新臺幣
    1,000 元折算1 日為易科罰金之折算標準，以資懲儆。又查
    被告犯罪行為時間，係在96年4 月24日以前，核符中華民國
    96年罪犯減刑條例第2 條第1 項第3 款規定，應減其宣告刑
    二分之一如主文所示，並再諭知易科罰金之折算標準。
據上論斷，應依刑事訴訟法第452 條、第273 條之1 第1 項、第
284 條之1 、第299 條第1 項前段，刑法第2 條第1 項、第30條
第1 項前段、第2 項、第339 條第1 項、修正前第41條第1 項前
段，中華民國96年罪犯減刑條例第2 條第1 項第3 款、第7 條、
第9 條，刑法施行法第1 條之1 、第2 項前段，（廢止前）罰金
罰鍰提高標準條例第2 條，現行法規所定貨幣單位折算新臺幣條
例第2 條，判決如主文。
本案經檢察官郭昭吟到庭執行職務。
中    華    民    國    98    年    11    月    16    日
                  刑事第十八庭  法  官  林芳華
以上正本證明與原本無異。
如不服本判決應於收受送達後10日內向本院提出上訴書狀，並應
敘述具體理由；其未敘述上訴理由者，應於上訴期間屆滿後20日
內向本院補提理由書（均須按他造當事人之人數附繕）「切勿逕
送上級法院」。
                                書記官  林鈴芬
中    華    民    國    98    年    11    月    16    日
附錄本案論罪科刑法條
刑法第339條
意圖為自己或第三人不法之所有，以詐術使人將本人或第三人之
物交付者，處5 年以下有期徒刑、拘役或科或併科1 千元以下罰
金。
以前項方法得財產上不法之利益或使第三人得之者，亦同。
前2 項之未遂犯罰之。
附表：
┌──┬───────┬───────┬───────┬────┐
│比較│行為時法（95年│裁判時法（95年│比較結果      │備註    │
│內容│7 月1 日前之刑│7 月1 日生效之│              │        │
│    │罰法律）      │刑罰法律）    │              │        │
├──┼───────┼───────┼───────┼────┤
│刑法│罰金：（銀元）│罰金：新臺幣10│裁判時法罰金刑│上開修正│
│第33│1 元以上。    │00元以上，以百│之最低度刑提高│影響刑法│
│條第│              │元計算之。    │為新臺幣1000元│第339 條│
│5 款│              │              │。是以行為時法│第1 項中│
│    │              │              │較有利於被告。│關於罰金│
│    │              │              │              │刑最低度│
│    │              │              │              │。      │
├──┼───────┼───────┼───────┼────┤
│易科│刑法第41條第1 │刑法第41條第1 │裁判時法刪除易│        │
│罰金│項：犯最重本刑│項：犯最重本刑│科罰金時，需具│        │
│之宣│為5 年以下有期│為5 年以下有期│備「因身體、教│        │
│告及│徒刑以下之刑之│徒刑以下之刑之│育、職業或家庭│        │
│折算│罪，而受6 個月│罪，而受6 個月│之關係或其他正│        │
│標準│以下有期徒刑或│以下有期徒刑或│當事由，執行顯│        │
│    │拘役之宣告，因│拘役之宣告者，│有困難者」之限│        │
│    │身體、教育、職│得以新臺幣1,00│制，似以裁判時│        │
│    │業、家庭之關係│0 元、2,000元 │法對被告有利；│        │
│    │或其他正當事由│或3,000元折算 │惟觀今司法實務│        │
│    │，執行顯有困難│1 日，易科罰金│對於被告是否宣│        │
│    │者，得以1 元以│。但確因不執行│告得易科罰金，│        │
│    │上3 元以下折算│所宣告之刑，難│實無以「因身體│        │
│    │1 日，易科罰金│收矯正之效，或│、教育、職業或│        │
│    │。但確因不執行│難以維持法秩序│家庭之關係或其│        │
│    │所宣告之刑，難│者，不在此限。│他正當事由，執│        │
│    │收矯正之效，或│              │行顯有困難者」│        │
│    │難以維持法秩序│罰金罰鍰提高標│等情狀為考量。│        │
│    │者，不在此限。│準條例第2 條刪│而裁判時法易科│        │
│    │              │除。          │罰金折算標準已│        │
│    │罰金罰緩提高標│              │由銀元100 、20│        │
│    │準條例第2 條前│              │0 、300 元即新│        │
│    │段：依刑法第41│              │台幣300 、600 │        │
│    │條易科罰金或第│              │、900 元，提高│        │
│    │42條第2 項易服│              │為以新台幣1,00│        │
│    │勞役者，均就其│              │0 元、2,000 元│        │
│    │原定數額提高為│              │、3,000 元折算│        │
│    │100 倍折算1 日│              │1 日，綜合觀之│        │
│    │。            │              │，行為時法對被│        │
│    │現行法規所定貨│              │告較為有利。  │        │
│    │幣單位折算新臺│              │              │        │
│    │幣條例第2 條。│              │              │        │
├──┴───────┴───────┴───────┴────┤
│比較結果：                                                    │
│裁判時法並未較有利於被告。從而，應依刑法第2 條第1 項前段規定，│
│適用行為時之法律。                                            │
└───────────────────────────────┘


司法院資訊處製作；財團法人民間司法改革基金會備份。
